【裁判字號】    95,裁,1424
【裁判日期】    950706
【裁判案由】    贈與稅
【裁判全文】
最  高  行  政  法  院  裁  定
                                     95年度裁字第01424號
上  訴  人  丙○○
            乙○○
            甲○○
            戊○○
            丁○○
共      同
訴訟代理人  楊淑卿
被 上訴 人  財政部臺灣省北區國稅局
代  表  人  許虞哲
上列當事人間因贈與稅事件，上訴人對於中華民國93年12月9日
臺北高等行政法院92年度訴字第3346號判決，提起上訴，本院裁
定如下︰
    主  文
上訴駁回。
上訴審訴訟費用由上訴人負擔。
    理  由
一、按當事人依行政訴訟法第243條第1項規定，以高等行政法院
    判決有不適用法規或適用法規不當為上訴最高行政法院之理
    由時，其上訴狀或理由書應有具體之指摘，並揭示該法規之
    條項或其內容。若係成文法以外之法則，應揭示該法則之意
    旨。倘為司法院解釋、或本院之判例，則應揭示該判解之字
    號或其內容。上訴狀或理由書如未依此項方法表明者，即難
    認為已對高等行政法院判決之違背法令有具體之指摘，其上
    訴自難認為合法。
二、本件上訴意旨略謂：查系爭貸款係合作金庫長春支庫配合以
    丁○○名義申借核撥，賴克新及賴維新均未以代理人之名義
    於核貸表上簽名，故本貸款案並無民法代理之適用，原審率
    以代理之名，判論系爭款項撥入丁○○帳戶，即屬丁○○所
    有，有適用法令論理與事實不符情事。次查，民國82年11月
    17日合作金庫撥入丁○○名義帳戶新臺幣（下同）30,000,0
    00元，係賴克新及賴維新提供各持有1/2持分之系爭房地抵
    押予合作金庫後，2人共同借用丁○○名義所借，由於當時
    賴克新及賴維新2人在銀行之借款額度已滿，乃借用當時人
    在國外之賴克新女兒丁○○名義借款，當日30,000,000元撥
    入丁○○帳戶後，隨即由賴克新持所保管丁○○印鑑轉帳23
    ,000,000元存入賴維新配偶賴吳美珠帳戶，包含15,000,000
    元屬賴維新借得部分，另6,000,000元屬賴克新借得部分用
    以償還賴克新先前向賴維新借款，2,000,000元係賴克新借
    給賴吳美珠；屬賴克新借得之15,000,000元，餘款7,000,00
    0元則存於丁○○名義帳戶，由賴克新支配使用並用以支付
    15,000,000元借款之利息。賴維新所借得15,000,000元之真
    正使用人為賴維新配偶賴吳美珠，利息亦係由其支付，賴克
    新所借得15,000,000元之真正使用人是賴克新本人，利息係
    由賴克新以受其支配運用之丁○○名義帳戶餘額支付。而賴
    克新生前即經常借用子女名義借款，丁○○印鑑章、存摺由
    賴克新保管，該名義帳戶確實為賴克新所掌控支配運用，丁
    ○○並無所有權。觀諸內政部入出境管理局90年4月24日境
    信證字第90103255160號國人入出境日期證明書可知，丁○
    ○長年不在國內，被上訴人卻指稱丁○○為借款資金之實際
    使用人，若非出於誤解，即屬為達課稅目的，而故意對同一
    借款事實持不同標準認定。再查，賴金德係賴維新之子，基
    於其父賴維新借用丁○○名義向合庫長春支庫借款未還，始
    將定存解約改以丁○○名義存款備供還債，迄84年5月16日
    並以本息償賴吳美珠之借款屬實，如何能謂該以丁○○名義
    之存款屬丁○○所有，係丁○○替自己還款。又上訴人所稱
    2,000,000元係賴吳美珠替甲○○償還，徵諸現今社會，則
    前所未聞。末按國人一般社會常情，實極少有以大筆財產贈
    與兄弟配偶者，況賴克新本人既有配偶又有4名子女，依一
    般社會常情及經驗法則，賴克新實無將大額財產贈與兄嫂賴
    吳美珠之情理。原審依遺產及贈與稅法施行細則第18條後段
    ，認賴吳美珠係代丁○○償還借款30,000,000元，否准扣除
    ，用法確有違誤，亦有違常理。而賴吳美珠代賴克新償還銀
    行借款15,000,000元確屬事實，依遺產及贈與稅法第21條規
    定，原審否准自核定贈與總額中扣除，違法至明。再者，本
    案賴克新、賴維新因本身借款額度不敷使用，由渠等提供各
    1/2持分之系爭房地抵押，共同借用常年在國外之丁○○名
    義向合庫長春支庫借款30,000,000元，與被上訴人92年1月6
    日北區國稅法二字第09100358219號復查決定之情形相同，
    基於同一行政機關行政行為不可為差別待遇之平等原則，被
    上訴人否准賴克新系爭15,000,000元借款自核定贈與額減除
    ，有違平等原則等語。
三、本院查上訴人雖以原判決有不適用法規或適用法規不當為由
    提起上訴，惟核其上訴理由狀所載內容，係就原審取捨證據
    、認定事實之職權行使，指摘其為不當，難認為對原判決之
    如何違背法令已有具體之指摘，依首揭說明，其上訴為不合
    法，應予駁回。
四、依行政訴訟法第249條第1項前段、第104條、民事訴訟法第
    95條、第78條，裁定如主文。
中    華    民    國    95    年    7     月    6     日
                  第二庭審判長法  官  廖  政  雄
                              法  官  鍾  耀  光
                              法  官  姜  仁  脩
                              法  官  簡  朝  振
                              法  官  胡  國  棟
以  上  正  本  證  明  與  原  本  無  異
中    華    民    國    95    年    7     月    6     日
                              書記官  張  雅  琴


司法院資訊處製作；財團法人民間司法改革基金會備份。
